臺灣臺中地方法院刑事判決
110年度易字第990號
公  訴  人  臺灣臺中地方檢察署檢察官
被      告  江文正


上列被告因毒品危害防制條例案件，經檢察官聲請簡易判決處刑
（110年度毒偵字第430號），本院認不宜逕以簡易判決處刑（原
案號：110年度豐簡字第201號），改依通常程序審理後判決如下
：
    主    文
江文正無罪。
    理    由
一、公訴意旨略以：被告江文正前因施用毒品案件，經裁定送觀
    察勒戒後，認無繼續施用毒品之傾向，於民國109年8月12日
    釋放出所，並由檢察官為不起訴處分確定。詎其仍未戒除毒
    癮，復基於施用第二級毒品甲基安非他命之犯意，於109年
　　11月28日9時10分許為警採集尿液時起回溯96小時內之某時
    點(不含公權力拘束時間)，在不詳地點，以不詳方式，施用
    第二級毒品甲基安非他命1次。嗣於109年11月28日9時10分
    許，為警徵得其同意採集其尿液送檢驗，結果呈甲基安非他
    命陽性反應，始查悉上情，因認江文正涉有毒品危害防制條
    例第10條第2項之施用第二級毒品罪嫌。
二、按犯罪事實應依證據認定之，無證據不得認定犯罪事實；有
    罪之判決書應於理由內記載認定犯罪事實所憑之證據及其認
    定之理由，刑事訴訟法第154條第2項及第310條第1款分別定
    有明文。而犯罪事實之認定，係據以確定具體的刑罰權之基
    礎，自須經嚴格之證明，故其所憑之證據不僅應具有證據能
    力，且須經合法之調查程序，否則即不得作為有罪認定之依
    據。倘法院審理之結果，認為不能證明被告犯罪，而為無罪
    之諭知，即無前揭第154條第2項所謂「應依證據認定」之犯
    罪事實之存在。因此，同法第308 條前段規定，無罪之判決
    書只須記載主文及理由。而其理由之論敘，僅須與卷存證據
    資料相符，且與經驗法則、論理法則無違即可，所使用之證
    據亦不以具有證據能力者為限，即使不具證據能力之傳聞證
    據，亦非不得資為彈劾證據使用。故無罪之判決書，就傳聞
    證據是否例外具有證據能力，本無須於理由內論敘說明（最
    高法院100年度台上字第2980號判決要旨參照）。經查本件
    被告江文正經審理結果認應判處被告無罪（詳如後述），是
    本案以下所使用之證據，不以具有證據能力者為限，且毋庸
    論述所使用之證據是否具有證據能力，合先敘明。
三、次按不能證明被告犯罪者，應諭知無罪之判決，刑事訴訟法
    第301條第1項定有明文。認定犯罪事實所憑之證據，雖不以
    直接證據為限，間接證據亦包括在內，然而無論直接證據或
    間接證據，其為訴訟上之證明，須於通常一般之人均不致有
    所懷疑，而得確信其為真實之程度者，始得據為有罪之認定
    ，倘其證明尚未達到此一程度，而有合理之懷疑存在，而無
    從使事實審法院得有罪之確信時，即應由法院為諭知被告無
    罪之判決（最高法院76年台上字第4986號判決要旨參照）。
    又刑事訴訟法第161條第1項規定：檢察官就被告犯罪事實，
    應負舉證責任，並指出證明之方法。因此，檢察官對於起訴
    之犯罪事實，應負提出證據及說服之實質舉證責任。倘其所
    提出之證據，不足為被告有罪之積極證明，或其指出證明之
    方法，無從說服法院以形成被告有罪之心證，基於無罪推定
    之原則，自應為被告無罪判決之諭知（最高法院92年台上字
    第128號判決要旨參照）。
四、檢察官認被告江文正涉有上開施用第二級毒品罪嫌，無非以
    被告於109年11月28日9時10分許為警採集尿液送驗，結果確
    呈甲基安非他命陽性反應，有正修科技大學超微量研究科技
    中心109年12月21日尿液檢驗報告、勘查採證（驗）同意書
    、臺中市政府警察局大雅分局委託鑑驗尿液代號與真實姓名
    對照表等在卷可稽。而正常人如未吸用安非他命，其尿水應
    無甲基安非他命陽性反應，倘有吸用者，約70％於24小時內
    自尿中排出，約90％於96小時內自尿中排出，因憑尿液中呈
    甲基安非他命陽性反應，推算吸食時間距採尿時間最長不逾
    96小時，業經行政院衛生署藥物食品檢驗局（現改制為衛生
    福利部食品藥物管理署）81年2月8日（81）藥檢壹字第0011
    56號函釋可參，是足認被告於採集尿液前回溯96小時內，有
    施用第二級毒品甲基安非他命為其主要論據。訊之被告江文
    正堅決否認有何上開施用第二級毒品犯行，並辯稱：伊都沒
    有施用第二級毒品，尿液會呈現甲基安非他命陽性反應是因
    為於本件採尿前2日（109年11月26日）有施用甲基安非他命
    ，但該件已遭法院判刑確定並在執行中等語。
五、經查：
（一）被告前於109年11月26日19時許，為警在臺中市○○區○○路0
      00號前拘提到案，並採尿送請正修科技大學超微量研究科
      技中心鑑定結果，呈現安非他命陽性反應（5160
　　　ng/ml）、甲基安非他命陽性反應（46740ng/ml），復因
      此為本院判處被告有期徒刑3月確定，此經本院調卷查明
      屬實（該中心尿液檢驗報告附於109年度核交第4051號卷
      第9頁，下稱前案），且有本院110年度豐簡字第131號刑
      事簡易判決書附卷可稽（本院110年度豐簡字第201號卷第
      25至29頁）。
（二）被告於本案係109年11月28日9時10分許為警採集尿液送驗
      結果，呈現安非他命陰性反應（279ng/ml）、甲基安非他
      命陽性反應（916ng/ml），同有正修科技大學超微量研究
      科技中心尿液檢驗報告在卷足憑（110年度毒偵字第430號
      卷第43頁，下稱本案）。　　
（三）檢察官既引用行政院衛生署藥物食品檢驗局（現改制為衛
      生福利部食品藥物管理署）函釋認：「正常人如未吸用安
      非他命，其尿水應無甲基安非他命陽性反應，倘有吸用者
      ，約70％於24小時內自尿中排出，約90％於『96小時』內自尿
      中排出，因憑尿液中呈甲基安非他命陽性反應，推算吸食
      時間距採尿時間最長不逾96小時」（本案起訴書第1頁末
      行起至第2頁第2行），並因此認定被告本案係「於
　　　109年1月28日9時10分許為警採集尿液時起回溯96小時內
      之某時點(不含公權力拘束時間)，施用第二級毒品甲基安
      非他命1次。」準此，檢察官起訴所指被告於本案之109年
      11月28日9時10分許為警採尿回溯96小時內之某時點，顯
      可能其中部分時間為前案即109年11月26日19時許回溯96
      小時內施用第二級毒品之時間所涵蓋，是被告本案尿液檢
      驗呈現甲基安非他命陽性反應之原因，即有可能是採尿前
      2日之前案已經施用甲基安非他命所致，被告本此所辯尚
      非無據。此外，復參諸上揭二案前後採尿時間，被告尿液
      經檢驗關於安非他命、甲基安非他命數值之遞減狀態（本
      案所採尿液之安非他命數值且判別為陰性反應），以及檢
      察官所引上揭函釋說明關於施用甲基安非他命者自尿液排
      出之時間等情以觀，就檢察官所指被告上揭涉嫌施用第二
      級毒品之事實更存有合理之懷疑。
　六、次查被告固於檢察官偵查中供稱：伊當時是用以前使用的
      玻璃管當菸斗使用，伊把香菸插入玻璃管中，點火燃燒吸
      食香菸，伊並沒有施用甲基安非他命毒品，伊只是吸香菸
      （上揭毒偵430號卷第72頁），並於本院審理中經檢察官
      詢問時質以為何有此供述？被告答稱：那時候我就沒有吃
      了（本院按被告是指稱並未施用第二級毒品）。有的話就
      是109年11月26日當時施用的情形各等語（本院易字卷第7
      3頁）。爰此，被告所稱將香菸插入玻璃管吸食香菸之供
      述，自與本案是否施用第二級毒品甲基安非他命無關，且
      檢察官復未舉證證明及提出適當說明被告前開供述究與本
      案有何關連性。再者，被告就前案於109年11月26日19時1
      0分許為警拘提到案時，玻璃吸食器、安非他命殘渣袋等
      物已經警扣押，有搜索扣押筆錄、扣押物品目錄表及照片
      存卷可查（毒偵4247號卷第47至51、61頁），益無可能其
      後供為本案施用毒品時使用，併此敘明。
　七、綜上所述，就被告江文正就本案涉嫌於109年11月28日9時
      10分許為警採尿時起回溯96小時內之某時點(不含公權力
      拘束時間)，在不詳地點，以不詳方式，施用第二級毒品
      甲基安非他命1次部分，依檢察官之舉證尚未達於通常一
      般之人均不致有所懷疑，而得確信其為真實之程度。檢察
      官所提出之證據，既不足為被告有罪之積極證明，且其指
      出證明之方法，無從說服法院以形成被告有罪之心證，依
      據上揭說明，自應基於無罪推定原則，就此部分為被告無
      罪判決之諭知。
據上論斷，應依刑事訴訟法第452條、第301條第1項前段，判決
如主文。
本案經檢察官郭靜文聲請簡易判決處刑，檢察官吳錦龍到庭執行
職務。
中　　華　　民　　國　　110 　年　　10　　月　 18 　　日
                  刑事第二十一庭  法  官  邱志平  
以上正本證明與原本無異。如不服本判決應於收受送達後20日內向本院提出上訴書狀，並應敘述具體理由；其未敘述上訴理由者，應於上訴期間屆滿後20日內向本院補提理由書（均須按他造當事人之人數附繕本）「切勿逕送上級法院」。　　　　                          書記官  楊賀傑中　　華　　民　　國　　110 　年　　10　　月　 18 　　日